【裁判字號】    97,台上,816
【裁判日期】    970227
【裁判案由】    強盜
【裁判全文】
最高法院刑事判決              九十七年度台上字第八一六號
上  訴  人  甲○○
上訴人因強盜案件，不服台灣高等法院中華民國九十六年十一月
二十九日第二審更審判決（九十六年度上更(一)字第四四九號，起
訴案號：台灣板橋地方法院檢察署九十三年度核退偵字第一五四
號），提起上訴，本院判決如下：
    主  文
上訴駁回。
    理  由
按刑事訴訟法第三百七十七條規定，上訴於第三審法院，非以判
決違背法令為理由，不得為之。是提起第三審上訴，應以原判決
違背法令為理由，係屬法定要件。如果上訴理由書狀並未依據卷
內訴訟資料，具體指摘原判決不適用何種法則或如何適用不當或
所指摘原判決違法情事，顯與法律規定得為第三審上訴理由之違
法情形，不相適合時，均應認其上訴為違背法律上之程式，予以
駁回。本件原判決認定上訴人甲○○有原判決事實欄所載犯行，
係依憑證人王炳輝於偵查中之證詞，證人即被害人陳相益、吳品
萱於偵查中、第一審或原審之證詞，暨全民醫院民國九十二年十
一月十一日出具之診斷證明書一份、現場勘驗拍攝之照片，扣案
供上訴人犯行所用之美工刀一把等證據，因而撤銷第一審之科刑
判決，改判依想像競合犯及牽連關係從一重仍論處上訴人攜帶兇
器竊盜，因防護贓物、脫免逮捕，而當場施以強暴罪刑。已敘明
所憑之證據及認定之理由。對於上訴人矢口否認本件犯行，所辯
：當時我沒有偷他的東西，也沒有搶他，當時有一包東西放在搖
搖車內，我只是要移開，我孫子要坐搖搖車，他們過來說我拿他
們的東西，我要解釋他們不聽；他們把我打倒在地上，我要阻止
他們繼續打我，我在地上摸到一把美工刀云云，何以係卸責之詞
，不足採信。亦已依據卷內資料逐一指駁。從形式上觀察，原判
決並無違背法令之情形存在。上訴意旨略稱：本件上次經發回更
審後，原審未依發回意旨命被害人提出補強證據，用以擔保其陳
述之真實性，對於上訴人具狀要求被害人提出補強證據，亦置之
不理，有證據應調查而未予調查之違法云云。經查：按證據之取
捨及證據證明力如何，均屬事實審法院得自由裁量、判斷之職權
，苟其此項裁量、判斷，並不悖乎通常一般之人日常生活經驗之
定則或論理法則，又於判決內論敘其何以作此判斷之心證理由者
，即不得任意指摘其為違法，據為提起第三審上訴之合法理由。
而認定犯罪事實所憑之證據，並不以直接證據為限，間接證據亦
包括在內，審理事實之法院綜合卷內之直接、間接證據，本於推
理作用，於通常一般之人均不致有所懷疑，得確信其為真實之程
度者，即得據之為有罪之認定。本件原判決已敘明，證人王炳輝
在第一審具結證稱：現場有看到一袋火鍋料……我本來在吃飯，
我看到他們在扭打，沒有人過去制止，只有我一個人過去，因為
如果我不過去的話，很危險，因為上訴人拿著美工刀在跟對方打
，對方流了很多血，我想過去把刀搶下來，以當時在現場判斷，
上訴人比較佔上風，因為再打下去會死人；我記得上訴人當時拿
著刀，刀刃都已經出來了，而流血的那個被害人就是想要搶那把
刀等語，甚為明確。又本件係偶發犯行，並非事前得以預見，是
以被害人對於檢警偵訊之某些問題，僅能依事後模糊或不確定之
印象回答，乃情理之常；尚難以被害人對於上訴人之美工刀自何
處取出一節，有暫時記憶不清之情事，即指其陳述不實。本件因
上訴人施暴，使陳相益受有左側腹部裂傷（八〤０．二公分）、
左膝後膕裂傷（二〤四公分）、右手背挫擦傷、臉部多處挫擦傷
等傷害，吳品萱則受有左手中指傷害等情，非但據證人即被害人
陳相益、吳品萱結證在卷，復核與現場目擊證人王炳輝於第一審
證述之當時在案發現場吳品萱告知遭人竊取物品，其並見上訴人
正持刀與陳相益扭打，後上訴人遭壓制住，美工刀則掉落地面，
其才上前幫忙制伏上訴人及上開診斷證明書所載相符等情。經核
與證據法則並無違背。原判決綜合各種證據，認定上訴人有本件
犯行，就案內有關證據，本於調查所得心證，分別定其取捨而為
事實上之判斷，均已於理由內詳加說明。並無上訴意旨所指之違
背法令。上訴意旨，無非係對事實審法院採證認事之職權行使及
原審已調查、理由已說明之事項，任意爭執，並非適法之上訴第
三審理由。衡以上述說明，應認其上訴為違背法律上之程式，予
以駁回。至牽連犯傷害罪部分，係屬刑事訴訟法第三百七十六條
第一款之案件，牽連之重罪即加重準強盜部分，其上訴既不合法
，其輕罪即傷害罪部分，亦應從程序上併予駁回。
據上論結，應依刑事訴訟法第三百九十五條前段，判決如主文。
中    華    民    國  九十七  年    二    月  二十七  日
                      最高法院刑事第八庭
                          審判長法官  洪  清  江
                                法官  石  木  欽
                                法官  韓  金  秀
                                法官  陳  晴  教
                                法官  李  錦  樑
      本件正本證明與原本無異
                                      書  記  官
中    華    民    國  九十七  年    三    月   十四   日
                                                 H


司法院資訊處製作；財團法人民間司法改革基金會備份。
